臺灣高等法院高雄分院刑事判決　　　　　　　　　　　九十一年度上訴字第五五號
　　上　訴　人　臺灣高雄地方法院檢察署檢察官
　　被　　　告　甲○○
右上訴人因被告妨害自由等案件，不服臺灣高雄地方法院九十年度訴字第二四一九號
中華民國九十年十二月五日第一審判決（起訴案號：臺灣高雄地方法院檢察署九十年
度偵字第一四０七０號），提起上訴，本院判決如左：
      主  文
上訴駁回。
      理  由
一、公訴意旨略以：被告甲○○係乙○○○之夫，二人間具有家庭暴力防治法第三條
    第一款所定之家庭成員關係。被告甲○○曾於九十年七月十九日經台灣高雄地方
    法院依家庭暴力防治法第十三條規定，以九十年度家護字第六四五號民事通常保
    護令裁定其不得對被害人（即乙○○○）實施身體或精神上不法侵害之行為，不
    得直接或間接對被害人（即乙○○○）為騷擾行為，及應最少遠離被害人（即乙
    ○○○）居所、工作場所至少五十公尺。詎被告甲○○明知上開保護令內容，竟
    在保護令有效期間之九十年七月二十四日十七時許，故意違反法院所為前述裁定
    ，趁乙○○○下班之際，攜帶鐵棒至高雄縣燕巢鄉○○路鳳山厝公車站牌處，威
    嚇潘女須與其返回住處洽談金錢問題，否則將對潘女不利，致潘女心生畏懼，答
    應同行，而強行將潘女以機車載回其住處高雄縣旗山鎮○○街九巷二四號。返家
    後被告甲○○將潘女反鎖在屋內不讓其外出，藉此剝奪其行動自由。至翌日十八
    時許潘女以電話向其子林家慶求救，林家慶及時返家阻止，潘女並趁機報警處理
    ，被告甲○○為警當場逮捕，潘女始獲自由。扣得鐵棒一支。因認被告甲○○涉
    犯刑法第三百零二條第一項之剝奪行動自由罪及家庭暴力防治法第五十條第一款
    之違反保護令罪嫌。
二、按犯罪事實應依證據認定之，無證據不得推定其犯罪事實；復不能證明被告犯罪
    或其行為不罰者，應諭知無罪之判決，刑事訴訟法第一百五十四條、第三百零一
    條第一項分別定有明文。次按認定不利於被告之事實，須依積極證據，苟積極證
    據不足為不利於被告事實之認定，即應為有利於被告之認定，更不必有何有利之
    證據。另告訴人之指訴，係以使被告受刑事訴追為目的，是其陳述是否與事實相
    符，仍應調查其他證據以資審認，最高法院分別著有三十年上字第八一六號及五
    十二年台上字第一三○○號判例足資參照。本件公訴意旨認被告甲○○涉犯刑法
    第三百零二條第一項之剝奪行動自由罪及家庭暴力防治法第五十條第一款之違反
    保護令罪嫌，無非以被告坦認確有於右開時、地將被害人乙○○○載至其住處，
    被害人乙○○○之指訴，證人即被告與被害人之子林家慶證述，以及有台灣高雄
    地方法院九十年度家護字第六四五號民事通常保護令及扣案證物鐵棒乙支，為其
    論述依據。
三、訊據被告甲○○固坦認其與乙○○○係夫妻關係，已於九十年七月二十二日收受
    並明知前開民事通常保護令，且確有於九十年七月二十四日下午五時許，見被害
    人乙○○○在高雄縣燕巢鄉○○路鳳山厝公車站牌處，而將之載回至其住處，直
    至翌（二十五）日下午六時許，乙○○○均在其住處之事實不諱，惟堅決否認上
    揭犯行，辯稱：當時伊騎乘機車途經該處見乙○○○，即請她一同回其住處商談
    金錢問題，她是自願坐伊機車回伊住處的，伊當時並無攜帶鐵捧，亦無恐嚇她，
    回家後，伊等即在客廳商談，因乙○○○稱欲找其住在高雄縣六龜鄉之哥哥前來
    處理，伊等即在住處等候，但伊並沒有反鎖鐵門，或不讓被害人離去之行為，僅
    係將外面鐵門合上，裡面鐵門均開啟，且於九十年七月二十四日晚上，不知為何
    人報警，並有警員前後三次來伊住處詢問等語。經查：
  (一)被告與乙○○○係夫妻關係，被告確已於九十年七月二十二日收受並明知前開民
    事通常保護令，且有於九十年七月二十四日下午五時許，見被害人乙○○○在高
    雄縣燕巢鄉○○路鳳山厝公車站牌處，而將之載回至其住處，直至翌（二十五）
    日下午六時許，乙○○○均在其住處之事實，業據被告於警訊及偵、審時均供述
    明白，核與證人即被害人乙○○○於警訊及偵、審中供證上述期間其在被告住處
    之情節相符，惟應審究者，應係被告有否強載被害人返家及有無反鎖軟禁被害人
    於其住處？
  (二)證人即被害人乙○○○於警訊及偵查時固指稱：於九十年七月二十四日下午五時
    許，在高雄縣燕巢鄉○○路鳳山厝公車站牌處，被告稱要伊跟他回去，並推伊胸
    部，致伊當場跌倒在地，且被告當時並攜帶鐵棒，伊因害怕始答應搭乘其機車回
    其高雄縣旗山鎮○○街九巷二四號住處，返家後被告即詢問伊錢花到何處去，並
    即將伊軟禁及反鎖在屋內不讓伊外出，且因伊害怕被告又打伊所以不敢出去，後
    伊兒子林家慶有來被告住處欲剪狗毛，被告有開門讓他進來，伊在被告住處時，
    手腳均活動自如，亦無打伊，但被告有反鎖房門，伊自九十年七月二十四日下午
    六、七時許至翌（二十五）日下午六時許報警前，遭被告限制行動自由等語。證
    人即即被告與被害人之子林家慶於警訊及偵查時雖亦證稱：於九十年七月二十四
    日晚上伊母親乙○○○打電話給伊，說她被父親即被告關在家裡，伊於同（二十
    四）日下午九時許，到伊父親住處，被告不讓伊進去，伊就回去，翌（二十五）
    日下午六時許，伊帶狗去，被告才讓伊進去，那時他們在吵架，被告並將房子大
    門鎖上，不讓伊母親出去等語。
  (三)惟被害人乙○○○於原審及本院審理中則供稱：伊於九十年七月二十四日下午五
    時許，在高雄縣燕巢鄉○○路鳳山厝公車站牌處，被告向伊表示欲商談借予伊投
    資自助餐之款項如何處理，伊即隨同被告回其住處，伊是自願與被告回去的，被
    告並無恐嚇及毆打伊，亦無攜帶鐵棒，在被告住處商談後，伊稱欲找住在高雄縣
    六龜鄉之哥哥前來處理，所以就住在被告住處，當晚係分房睡覺，且於伊在被告
    住處之期間，被告並無反鎖鐵門或房門，亦無限制伊行動自由，又於二十四日晚
    上不知為何人報警，故有警員前來被告住處詢問，而伊於翌（二十五）日下午六
    時許，係趁伊兒子林家慶帶狗前來，被告幫狗剪毛時報警，伊當時係因被告前不
    久曾打伊，並害怕被告知道伊申請保護令之事，生氣可能再次打伊，且伊尚積欠
    被告款項，所以才報警，但本件僅係伊主觀害怕被告對伊不利，被告並無限制伊
    行動自由等語。證人林家慶於原審審理中則改陳：伊因接獲母親之電話，而於九
    十年七月二十四日下午七、八時許，前去被告即父親住處，被告並無不讓伊進去
    之情事，並於翌（二十五）日下午六時許帶狗前去，伊見被告及母親均坐在客廳
    內，被告均無將大門鎖上，亦無以任何工具，不讓母親離去之情形等語。證人即
    員警郭啟峰於原審及本院調查時證述：伊於九十年七月二十四日下午八時至十二
    時，係執行巡邏勤務，因勤務中心據報稱在被告上址住處有事故發生，故即趕往
    處理，伊於該日下午八時至十時及十時至十二時分別前往處理一次，前後二次，
    當時下雨，伊到達時均見被告夫妻坐在客廳內，外面鐵門有鎖，裡面鐵門開啟，
    如同被告所提示照片之情形（原審卷第四十四至四十六頁），被告見警車停在其
    門口，即直接開啟外鐵門問伊何事，伊即詢問是否有事故發生，並進入屋內詢問
    乙○○○是否遭不法情事，乙○○○均稱無，且並無發現異常情事，始離去等語
    ，證人即員警王珩於原審審理時亦證述：伊於九十年七月二十五日凌晨零時至二
    時執行巡邏勤務，因勤務中心據報稱在被告上址住處有事故發生，故即趕往處理
    ，至被告住處時，見被告夫妻坐在客廳內，情形與員警郭啟峰所見相同，當時伊
    進入屋內詢問乙○○○是否遭不法情事，乙○○○答稱沒有，因該處已多次前往
    處理，故將被告夫妻帶回派出所，以了解實際情形，當時並有請被告之子林家慶
    前來問明，在派出所時僅知雙方有債務問題，並無其他不法情事，後伊即再用警
    車將被告夫妻載回被告住處等語。且有被告所提出其上址住處之現場照片五張附
    卷可稽。
  (四)綜據上述事證以觀，苟如被害人乙○○○於警訊及偵查所言，確遭被告恐嚇及限
    制行動自由之不法情事，則被害人於警員郭啟峰、王衍前去被告家中處理時，正
    係在被告剝奪其行動自由之時，乙○○○衡情當會向警員訴說其被害情節或請求
    保護，豈會於警方前後三次前往處理，並將其與被告均帶回警局詢問時，均無陳
    明被告之犯行，而稱並無遭任何不法情事，並同意由警方載回被告上址住處（告
  訴人警訊筆錄係於七月二十五日下午二十一時五十五分製作）？復苟如證人即被
    告與被害人之子林家慶於警訊之證詞所言，被害人乙○○○確有於九十年七月二
    十四日遭被告限制行動自由之情事，則證人林家慶於是（二十五）日凌晨前去警
    局時，何以並未陳述此事（證人林家慶警訊筆錄係於七月二十五日下午二十三時
    四分製作）？準此，被害人乙○○○及證人林家慶之供詞，當以在原審及本院調
    查時所述較屬可採。被害人顯係因前曾遭被告毆打，並害怕被告知其申請保護令
    之事，可能再次遭毆打，且本欲請其住在高雄縣六龜鄉之哥哥前來處理與被告間
    之債務問題，其兄並未依約前來，自己亦無法與被告處理上開債務問題，故主觀
    害怕被告對其不利，始於九十年七月二十五日下午六時許報警處理等情，應堪認
    定。
  (五)證人即被害人乙○○○於原審審理時證述：伊工作處所距高雄縣燕巢鄉○○路鳳
    山厝公車站牌處，至少有三百公尺以上之距離，且當時係伊自願搭乘被告之機車
    ，與被告返回其上址住處商談債務問題，被告並無恐嚇及任何不法之行為等語，
    是被害人乙○○○雖確向原審申請，並經原審於九十年七月十九日以九十年度家
    護字第六四五號核發民事通常保護令，且被告亦已於同年月二十二日收受該民事
    通常保護令，有上開民事通常保護令裁定在卷可按，惟被告係經由乙○○○之同
    意，而載同返回其上址住處，並無對乙○○○實施身體或精神上不法侵害之行為
    ，亦無違反最少遠離被害人居所、工作場所至少五十公尺之行為，且無任何違反
    上開民事通常保護令之行為；從而，被告所為，與家庭暴力防治法第五十條第一
    款之違反禁止實施家庭暴力行為之保護令罪尚屬有間。
四、綜上所述，被告雖確已於九十年七月二十二日收受並明知前開民事通常保護令，
    且有於九十年七月二十四日下午五時許，見被害人乙○○○在高雄縣燕巢鄉○○
    路鳳山厝公車站牌處，而將之載回至其住處，直至翌（二十五）日下午六時許，
    乙○○○均在其上址住處，惟被告並無恐嚇或妨害被害人乙○○○之行動自由，
    亦無任何違反上開民事通常保護令之行為。從而，被告所為，與刑法第三百零二
    條第一項之剝奪行動自由罪及家庭暴力防治法第五十條第一款之違反禁止實施家
    庭暴力行為之保護令罪之構成要件不符。此外，復查無其他積極證據足以證明被
    告確有公訴人所指之犯行，揆諸首揭法條規定及判例意旨，不能證明被告犯罪，
    原審為被告無罪之諭知，經核並無違誤，檢察官上訴意旨，以被害人乙○○○及
    證人林家慶於警訊及偵查之供述，認被告罪證明確云云，指摘原判決不當，為無
    理由，應予駁回。
據上論結，應依刑事訴訟法第三百六十八條，判決如主文。
本案經檢察官陳新慶到庭執行職務。
中      華      民      國    九十一    年      三      月    二十一    日
                              臺灣高等法院高雄分院刑事第五庭
                                  審判長法官  吳水木
                                        法官  洪慶鐘
                                        法官  趙文淵
右正本證明與原本無異。
檢察官如不服本判決應於收受本判決後十日內向本院提出上訴書狀，其未述上訴理
由者，並得於提起上訴後十日內向本院補提理由書狀（均須按他造當事人之人數附繕
本)「切勿逕送上級法院」。
                                      書記官  唐奇燕
中      華      民      國    九十一    年      三      月    二十七    日
                                                                  Ａ
